【裁判字號】    90,訴,143
【裁判日期】    900710
【裁判案由】    履行契約
【裁判全文】
臺灣嘉義地方法院民事判決  九十年度訴字第一四三號
    原      告  甲○○
    訴訟代理人  賈育民律師
    被      告  乙○○
    訴訟代理人  何永福律師
    複代理人    廖耿璋
右當事人間請求履行契約事件，本院判決如左：
    主    文
原告之訴及假執行聲請均駁回。
訴訟費用由原告負擔。
    事實及理由
一、原告主張：原告與被告同為民國八十六年十二月間，投資泰國設立ＳＯＭＡ公司
    之股東，原告係受被告之指派，赴泰國擔任ＳＯＭＡ公司（ＳＯＭＡ  ＭＥＤＩ
    ＣＡＬ  ＰＲＯＤＵＣＴＳ  ＣＯ  ＬＴＤ）設廠事宜，原告派駐泰國期間，擔
    任執行長（ＭＡＮＡＧＩＮＧ  ＤＩＲＥＣＴＯＲ）職務，原告離職後，被告擔
    任執行長，原告自八十七年四月起，在泰國所領薪資，除部分在泰國發給原告作
    為零佣金之外，其餘均由被告匯入原告之存款帳戶；原告於八十九年三月九日，
    與被告簽署備忘錄一份，其中第三條約定：「甲○○薪資支付至三月三十一日，
    並加發補貼金一個月又二十日即至五月二十日止。」，原告離職後，被告只支付
    三月底為止之薪資，而補貼金卻未支給，原告月薪為新台幣八萬五千元，一個月
    又二十日之補貼金約合新台幣一十四萬一千六百六十七元；又依備忘錄第五條約
    定：「一九九九年一至十月為盈餘百分之十，一九九九年十一月至二０００年為
    盈餘百分之三，經營獎金九九年一至十月部分於五月三十一日匯入甲○○台灣台
    幣帳戶，九九年十一月至二０００年三月份經營獎金保留至二０００年九月三十
    日，即九月三十日匯入甲○○台灣台幣帳戶」；備忘錄簽署後，被告稱為便於計
    算，經營獎金改為一九九九年一月至十二月按盈餘百分之十發給一年，惟未立書
    面字據，依被告公司會計製作之損益表，所列報表之各季盈餘第一季為0000
    000‧９３泰銖，第二季為0000000‧４２泰銖，第三季為00000
    00‧７３泰銖，第四季為0000000‧５８泰銖，被告應給付之經營獎金
    ，為上開盈餘總額之百分之十，故被告應給付原告泰銖８１８９０３，按起訴前
    一日泰銖與新台幣之外匯匯率計算，折合新台幣為六十三萬八千七百四十四元，
    被告僅支付新台幣十五萬元，尚有四十八萬八千七百四十四元未付；是被告應給
    付原告之補貼金額為新台幣一十四萬一千六百六十七元，經營獎金為四十八萬八
    千七百四十四元，合計為六十三萬零四百十一元，原告離職前所有薪俸及經營獎
    金，均由被告個人電匯入原告之帳戶，非ＳＯＭＡ公司匯入，原告與被告間有委
    任關係，爰基於履行契約之法律關係對被告提起本訴等語。並聲明：（一）被告
    應給付原告新台幣六十三萬零四百十一元，及自起訴狀繕本送達翌日起至清償日
    止按週年利率百分之五計算之利息；（二）訴訟費用由被告負擔；（三）原告願
    供擔保，請准宣告假執行。
二、被告則以：被告就與原告曾於民國八十九年三月九日與原告簽署備忘錄之事實不
    否認，然以被告與原告並未在泰國合夥設立ＳＯＭＡ公司，原告雖為ＳＯＭＡ公
    司股東，然被告從未同意原告在ＳＯＭＡ公司任職期間所生之補貼薪資及經營獎
    金由被告個人支付，被告與原告簽訂備忘錄，係由被告代表ＳＯＭＡ公司與原告
    簽訂，而由股東郭莉莉負責紀錄，並非基於個人名義與原告簽訂，又原告係泰國
    ＳＯＭＡ公司之執行長，故原告在ＳＯＭＡ公司任職期間所衍生之補貼薪資及經
    營獎金糾紛，原告應向ＳＯＭＡ公司請求，而非向被告個人請求；另原告所主張
    被告個人匯款支付原告薪資一事，亦不實在，上開匯款是由方秀媺之帳戶匯出，
    辦理匯款者為另一股東郭莉莉，因被告當時擔任ＳＯＭＡ公司之負責人，故郭莉
    莉乃以被告作為匯款人，並非被告以個人名義支付原告薪資；是原告起訴請求被
    告個人支付補貼薪資及經營獎金，乃無理由等語資為抗辯。並聲明：（一）原告
    之訴駁回；（二）訴訟費用由原告負擔；（三）如受不利之判決，願供擔保請准
    免為假執行之宣告。
三、兩造不爭執之事實：
（一）ＳＯＭＡ公司（ＳＯＭＡＭＥＤＩＣＡＬ  ＰＲＯＤＵＣＴＳ  ＣＯ  ＬＴＤ
      ）為依據泰國法律所成立之外國公司，兩造均為ＳＯＭＡ公司之股東。
（二）兩造曾於民國八十九年三月九日在泰國簽署備忘錄一紙。
（三）原告之薪資，除部分在泰國發給泰銖外，其餘均以新台幣匯入原告在台灣之帳
      戶。
四、得心證之理由：
    本件兩造所爭執之處，在於被告與原告簽署備忘錄，究係以ＳＯＭＡ公司代表人
    身分或係個人名義，原告與被告個人間是否存在委任契約關係？
（一）本件原告主張原告與被告於民國八十六年十二月間，投資泰國設立ＳＯＭＡ公
      司，均為ＳＯＭＡ公司之股東，原告並擔任ＤＳＯＭＡ公司之ＤＩＲＥＣＴＯ
      Ｒ職務，原告在泰國所領薪資，除部分在泰國發給原告作為零佣金之外，其餘
      均匯入原告之存款帳戶，又於八十九年三月九日，與被告在泰國簽署備忘錄一
      份，其中第三條約定：「甲○○薪資支付至三月三十一日，並加發補貼金一個
      月又二十日即至五月二十日止。」、第五條約定：「一九九九年一至十月為盈
      餘百分之十，一九九九年十一月至二０００年為盈餘百分之三，經營獎金九九
      年一至十月部分於五月三十一日匯入甲○○台灣台幣帳戶，九九年十一月至二
      ０００年三月份經營獎金保留至二０００年九月三十日，即九月三十日匯入甲
      ○○台灣台幣帳戶」之事實，業據原告提出泰國廠投資案第三次股東會議記錄
      影本一紙、備忘錄影本一紙、原告帳戶存摺影本一紙，且為被告所未否認，自
      堪信為真實。
（二）至於原告主張受被告委任在泰國處理ＳＯＭＡ公司之業務，並以個人名義與原
      告簽署備忘錄，被告並承諾給付薪資津貼及經營獎金一事，則為被告所否認，
      並抗辯與原告間無契約關係，未以個人名義與原告簽署備忘錄等語；經查，原
      告主張與被告間有委任之契約關係，並未據原告提出任何書面契約為證，又原
      告主張其薪資均係由被告以匯款方式電匯其銀行帳戶，雖據其提出存摺影本為
      證，然各該匯款係由ＳＯＭＡ公司股東郭莉莉負責，而由另一股東方秀媺於中
      國國際商業銀行帳戶匯出，而該中國國際商業銀行帳戶是ＳＯＭＡ公司因在台
      灣沒有分公司，所以以股東方秀媺名義開立，作財物控管用等語，業據證人郭
      莉莉、方秀媺於本院審理中證述在卷（見本院九十年六月二十六日審理筆錄）
      ，復有證人提出方秀媺中國國際商業銀行活期儲蓄存款存摺影本七紙、中國國
      際商業銀行國內匯款申請書影本十四紙為證，而該帳戶之設置與原告所提出泰
      國廠投資案第三次股東會議決議共同集資帳戶第二方案以方秀媺名義在中國國
      際商業銀行開立帳戶，做為將來對於泰廠資金往來帳戶等情相符，堪信為真實
      ，另原告原亦為ＳＯＭＡ公司股東，曾任職ＳＯＭＡ公司ＤＩＲＥＣＴＯＲ，
      業據原告陳明在卷，還有ＳＯＭＡ公司登記資料影本一紙在卷，是原告之薪資
      匯款雖係以被告名義為之，然實際是由ＳＯＭＡ公司股東郭莉莉以ＳＯＭＡ公
      司做為財物控管之帳戶匯出，已如前述，另原告陳述薪資由被告給付，但帳目
      上薪資是記載在ＳＯＭＡ公司等語（見本院九十年四月二十七日審理筆錄），
      顯見該薪資匯款應係ＳＯＭＡ公司給付原告任職ＳＯＭＡ公司之薪資，而非被
      告個人給付，原告以被告用其名義匯款薪資給付等情，尚不足以因此證明兩造
      間有委任契約關係存在。
（三）再以原告所提出泰國廠投資案第三次股東會議，被告係該泰國廠投資事業之董
      事長，而原告為董事之一，有該股東會議影本一紙在卷可稽，且亦據證人郭莉
      莉證述在卷（見本院九十年六月二十六日審理筆錄）；再兩造所簽署之備忘錄
      ，其內容係涉及ＳＯＭＡ公司之職務交接及股權移轉並有原告之薪資補貼及經
      營獎金給付事宜，又在兩造簽名處，亦有ＳＯＭＡ  ＭＥＤＩＣＡＬ  ＰＲＯ
      ＤＵＣＴＳ  ＣＯ  ＬＴＤ之記載，另紀錄者係ＳＯＭＡ公司之股東郭莉莉，
      亦有該備忘錄在卷可證，而該備忘錄內容既是涉及ＳＯＭＡ公司之交接事宜，
      又由股東郭莉莉負責記載，被告既係ＳＯＭＡ公司之代表人，而依該備忘錄之
      內容，其第一點約定原告結束在ＳＯＭＡ公司上班之日期，第二點則約定原告
      使用ＳＯＭＡ公司車子期限，顯然被告係以ＳＯＭＡ公司之代表人身分與原告
      簽署備忘錄，而就原告離職前之職務交接為約定，非被告個人與原告為約定，
      否則何以被告可以與原告約定ＳＯＭＡ公司車子之使用期限，復約定原告停止
      在ＳＯＭＡ公司任職之日期。
（四）故本件原告雖據兩造所不爭執之備忘錄對被告提出履行契約之請求，然該備忘
      錄係被告以ＳＯＭＡ公司代表人身分與原告簽署，今原告以被告個人為被告，
      而訴請履行契約，其請求主體錯誤，其請求為無理由，應予駁回；又其訴既經
      駁回，假執行之聲請失所附麗，亦應予駁回，在此敘明。
（五）兩造其餘之主張及所提之證據，經本院審酌結果，核與本院上開論斷無涉或無
      違，爰不予以一一贅述，附此敘明。
五、訴訟費用負擔之依據：民事訴訟法第七十八條。
中      華      民      國    九十      年      七      月      十    日
~B臺灣嘉義地方法院民事第二庭
~B    法  官  陳杰正
如對本判決上訴須於判決送達後廿日內向本院提出上訴狀
中      華      民      國    九十      年      七      月      十    日
~B    書記官  賴琪玲


司法院資訊處製作；財團法人民間司法改革基金會備份。
